臺灣臺北地方法院刑事判決　　　　　　　 96年度訴字第360號
公　訴　人　臺灣臺北地方法院檢察署檢察官
被　　　告　甲○○
上列被告因違反毒品危害防制條例案件，經檢察官提起公訴（九
十六年度毒偵緝字第四七號），本院判決如下：
    主  文
甲○○施用第一級毒品，處有期徒刑壹年貳月，減為有期徒刑柒
月，又施用第二級毒品，處有期徒刑陸月，減為有期徒刑月，
應執行有期徒刑捌月。
    事  實
壹、有罪部分
一、甲○○曾於民國九十三年間，因施用毒品案件，經依臺灣士
    林地方法院九十四年度毒聲字第六一號裁定執行觀察、勒戒
    結果，認無繼續施用毒品之傾向，於九十五年六月八日執行
    完畢釋放，並經臺灣士林地方法院檢察署檢察官以九十五年
    度毒偵緝字第七四號、毒偵字第八０五號為不起訴處分在案
    ，仍不知悔改，基於施用第一級毒品之犯意，於九十五年六
    月二十一日為警採尿回溯二十六小時內某時（不含為警採尿
    迄查獲期間），在不詳地點施用海洛因一次，另基於施用第
    二級毒品甲基安非他命之犯意，於上揭為警採尿時回溯九十
    六小時內某時（不含為警採尿迄查獲期間），在不詳地點施
    用甲基安非他命一次，嗣於九十五年六月二十一日十二時許
    ，為警在臺北縣中和市○○路一一八０號八樓之六查獲，經
    採尿送驗進而查悉上情。
二、案經憲兵司令部臺北市東區憲兵隊移送臺灣板橋地方法院檢
    察署檢察官呈請臺灣高等法院檢察署檢察長核轉臺灣臺北地
    方法院檢察署檢察官偵查起訴。
    理  由
一、訊據被告否認上開犯行，辯稱：並未施用毒品，可能是案發
    前之九十五年六月九日、十日因感冒而服用順安公司製造的
    「三支雨傘標友露安感冒糖漿」，因而驗出毒品偽陽性反應
    云云。經查：
  (一)被告於九十五年六月二十一日十二時許為警查獲後，同日經
    採集尿液送憲兵司令部刑事鑑識中心鑑驗結果，尿液中有鴉
    片（嗎啡）反應，亦有甲基安非他命反應，此有憲兵司令部
    九十五年七月十三日（95）安鑑字第０一一四三號鑑驗通知
    書在卷可憑（臺灣板橋地方法院檢察署九十五年度毒偵字第
    五七一六號卷第五頁）。而該中心使用之鑑驗方法，係以：
    1.酵素免疫分析法（ＥＭＩＴ）。2.液相萃取（溶液萃取）
    前處理法。3.氣象層析質譜分析法（ＧＣ／ＭＳ）等方式，
    經該鑑驗書記載明確。按以氣相層析質譜儀進行確認者，均
    不致產生偽陽性反應，此據行政院衛生署管制藥品管理局九
    十二年六月二十日管檢字第０九二０００四七一三號函釋明
    確。次按海洛因經注射入人體後，約百分之八十於二十四小
    時內自尿中排出，一般而言，尿液中能否驗出嗎啡陽性反應
    與其投與量、投與途徑、採尿時間、個人體質及檢驗方法之
    靈敏度有關，國外曾有文獻報導注射六毫克之海洛因鹽酸鹽
    ，其代謝物嗎啡之平均可檢出時限約為二十六小時，行政院
    衛生署藥物食品檢驗局（八一）藥檢壹字第八一一四八八五
    號函參照；又甲基安非他命經口服投與後約百分之七十於二
    十四小時內自尿中排出，約百分之九十於九十六小時內自尿
    中排出，其檢出與投與方式、投與量、個人體質、採尿時間
    與檢測儀器之精密度等諸多因素有關，因此僅憑尿液中呈安
    非他命陽性反應，並無法確實推算吸食時間距採尿時間長短
    ，唯依上開資料推斷，最長可能不會超過四日（即九十六小
    時），此經行政院衛生署藥物食品檢驗局八十一年二月八日
    藥檢壹字第一一五六號函示明確。綜上事證，被告確有分
    別於為警採尿回溯二十六小時某時、九十六小時內某時（均
    不含為警查獲迄採尿期間），施用第一級毒品海洛因、第二
    級毒品甲基安非他命等事實，已堪認定。
  (二)被告雖以上開情詞置辯，並辯稱：藥局已買不到同種藥水，
    因為先前服用的「三支雨傘標」藥水是「順安」公司製造的
    ，現在沒有「順安」製造的，只有「大裕」製造的，故未能
    於準備程序提出所服用之同種藥物供檢驗等語（見本院九十
    六年三月二十七日、五月二十二日、六月二十六日準備程序
    筆錄）。惟查：安非他命、甲基安非他命均為國內禁用之第
    二級毒品，行政院衛生署核准之感冒製劑，均不含安非他命
    、甲基安非他命成分，此經行政院衛生署管制藥品管理局管
    檢字第０九五０００二八０八號鑑定書記載明確，有該鑑定
    書附於本院卷可稽；另查行政院衛生署之藥品許可證登記資
    料，「國安感冒液」、「友露安」藥品並未含有可待因、嗎
    啡或可代謝成可待因或嗎啡之成分，故服用後，其尿液不致
    檢出可待因或嗎啡陽性反應等情，復有該局九十五年八月十
    八日管檢字第０九五０００九一六０號函記載詳確，有該函
    附於本院卷可憑。從而，被告所辯：於九十五年六月九日、
    十日服用「友露安」藥水等情，縱使屬實，既不致於因此而
    於尿液中檢出嗎啡、甲基安非他命陽性反應，仍不足以據為
    有利被告之事實認定，附此敘明。
  (三)而被告有事實欄所載執行觀察、勒戒之前案紀錄，有臺灣高
    等法院被告前案紀錄表在卷可憑，其受觀察、勒戒執行完畢
    釋放後，五年以內再犯本案施用毒品之罪，亦可認定。
  (四)綜上，本件事證明確，被告所辯並非可採，犯行可以認定。
二、論罪科刑部分：
  (一)按行為後法律有變更者，適用行為時之法律，但行為後之法
    律有利於行為人者，適用最有利於行為人之法律，刑法第二
    條第一項定有明文，被告行為後，刑法第五十一條規定，業
    於九十四年二月二日修正公布，且依刑法施行法第十條之一
    規定，於九十五年七月一日生效施行。修正前刑法第五十一
    條規定：「數罪併罰，分別宣告其罪之刑，依左列各款定其
    應執行者」，其中第五款規定：「宣告多數有期徒刑者，於
    各刑中之最長期以上，各刑合併之刑期以下，定其刑期。但
    不得逾二十年」，修正後刑法第五十一條第五款規定：「宣
    告多數有期徒刑者，於各刑中之最長期以上，各刑合併之刑
    期以下，定其刑期。但不得逾三十年」。比較結果，修正後
    規定並非較有利於被告，應適用修正前刑法第五十一條第五
    款規定。
  (二)核被告所為，係犯毒品危害防制條例第十條第一項施用第一
    級毒品罪、同條第二項施用第二級罪，其施用前後持有毒品
    毒品之低度行為，為施用之高度行為所吸收，均不另論罪。
    被告所犯前開二罪間，犯意各別，行為互殊，應予分論併罰
    。
  (三)爰審酌被告犯罪後矢口否認犯行，飾詞圖辯，犯罪態度不佳
    ，難認具有悔意，前因施用毒品案件，經執行觀察、勒戒，
    仍未戒除施用毒品惡習，足見素行不佳，意志力薄弱，及其
    施用次數、所生自我戕害之結果等一切情狀，分別量處如主
    文所示之刑。
  (四)被告犯罪在九十六年四月二十四日以前，且本案查無中華民
    國九十六年罪犯減刑條例所定不予或不得減刑之情形，爰依
    同條例第二條第一項第三款規定減輕其刑，並依同條例第七
    條規定諭知其減得之刑，並依同條例第十條第一項、修正前
    刑法第五十一條第五款定其應執行之刑。
貳、併辦部分：
一、臺灣臺北地方法院檢察署檢察官九十六年度毒偵字第一一六
    八號併辦意旨略以：被告鄭慧心基於施用第二級毒品甲基安
    非他命之犯意，於九十六年二月九日為警採尿回溯九十六小
    時內某時，在不詳地點施用甲基安非他命，因認被告涉犯毒
    品危害防制條例第十條第二項罪嫌，而與前開經論罪科刑之
    犯行屬裁判上一罪關係等語。
二、經查：九十四年二月二日修正公布，九十五年七月一日生效
    施行之修正刑法已刪除第五十六條關於連續犯之規定，則併
    辦意旨所指被告犯行，既發生於刑法修正之後，已無與本案
    起訴之施用第二級毒品犯行構成連續犯之餘地。又併辦意旨
    所指犯行，與本案起訴之犯行，時隔七月餘，甚為久遠，且
    被告於本案及該案均否認犯行，亦難認為兩者間具有接續犯
    之實質上一罪關係，而併辦部分犯行並未起訴，應退還檢察
    官另為適法處理。
據上論斷，應依刑事訴訟法第二百九十九條第一項前段，毒品危
害防制條例第十條第一項、第二項，刑法第二條第一項前段、第
十一條前段，修正前刑法第五十一條第五款，中華民國九十六年
罪犯減刑條例第二條第一項第三款、第七條、第十條第一項，判
決如主文。
本案經檢察官簡逸薇到庭執行職務
中　　華　　民　　國　九十六　年　 十一 　月　二十九　日
　　　　　　　　　刑事第五庭  審判長法　官　黃程暉
                                    法  官  賴秀蘭
                                    法  官  高偉文
以上正本證明與原本無異。
如不服本判決，應於判決送達後十日內，向本院提出上訴狀。
　　　　　　　　　　　　　　    　　書記官　張華瓊
中　　華　　民　　國　九十六　年　 十一 　月　二十九  日
附錄本案論罪科刑法條全文
毒品危害防制條例第十條：
施用第一級毒品者，處六月以上五年以下有期徒刑。
施用第二級毒品者，處三年以下有期徒刑。
